臺灣桃園地方法院刑事判決
111年度金訴字第149號
公  訴  人  臺灣桃園地方檢察署檢察官 
被      告  黃勝清


上列被告因違反洗錢防制法等案件，經檢察官提起公訴（110年
度偵字第38683號、110年度偵字第40378號）及移送併辦（111年
度偵字第9791號），本院判決如下：
    主  文
黃勝清幫助犯洗錢防制法第十四條第一項之洗錢罪，處有期徒刑
肆月，併科罰金新臺幣壹萬元，罰金如易服勞役，以新臺幣壹仟
元折算壹日。
    事  實
黃勝清可預見將金融機構帳戶（含存摺、金融卡、密碼等物）提
供他人，可能供詐騙集團將詐欺犯罪所得款項匯入，並藉此達到
掩飾詐欺犯罪所得去向之目的，仍基於幫助他人詐欺取財、掩飾
詐欺犯罪所得去向之洗錢不確定故意，於民國110年7 月21 日中
午12時前某時，將其申辦之中國信託商業銀行股份有限公司（下
稱中信銀行）帳號000-000000000000號帳戶（下稱中信銀行帳戶
）及渣打國際商業銀行股份有限公司（下稱渣打銀行）帳號000-
0000000000000號帳戶（下稱渣打銀行帳戶）之金融卡密碼，依
真實姓名年籍不詳、通訊軟體LINE暱稱「陳慧麗」之成年人（下
稱「陳慧麗」）指示變更為「0000」，再依「陳慧麗」指示，於
110年7月21日中午12時許，在新北市○○區○○路0段000號前，將前
開銀行帳戶之金融卡交予真實姓名年籍不詳之成年女子使用（下
稱身分不詳之女子），藉此幫助其與其所屬之詐欺集團（下稱本
案詐欺集團）成員達到向他人詐取財物之目的。嗣本案詐欺集團
成員取得黃勝清所交付之中信銀行及渣打銀行帳戶之金融卡後，
即與本案詐欺集團其他成員，共同意圖為自己不法所有，基於詐
欺取財之犯意聯絡，由本案詐騙集團之成員，於附表所示時間，
以附表所示方式，向附表所示之人施用詐術，致使附表所示之人
陷於錯誤，乃分別於附表所示時間，依其指示匯款如附表所示之
金額至被告所提供之前揭帳戶內（詐騙集團行騙時間、詐騙方式
及被害人匯款時間與金額均詳如附表所示）。旋遭本案詐欺集團
成員提領一空，黃勝清提供上開帳戶予本案詐欺集團成員使用之
行為，併已掩飾上述詐欺犯罪所得之去向。嗣因附表所示之人報
警處理，經警循線查獲，始悉上情。
    理  由
壹、程序部分：
    本判決下述所引用被告以外之人於審判外之陳述，被告於本
    院準備程序中同意有證據能力（見本院金訴字卷第37頁），
    且迄於言詞辯論終結前並未就證據能力聲明異議；而檢察官
    迄至言詞辯論終結前亦未就證據能力之有無聲明異議，本院
    審酌上開證據資料作成時之情況，尚無違法不當及證明力明
    顯過低之瑕疵，而認為以之作為證據應屬適當，依刑事訴訟
    法第159條之5第1項之規定，均有證據能力。又其餘認定本
    案犯罪事實之非供述證據，均查無違反法定程序取得之情，
    依刑事訴訟法第158條之4規定反面解釋，亦具證據能力。
貳、實體部分：
一、訊據被告固坦承其先依「陳慧麗」之指示，將上開2帳戶金
    融卡之密碼變更為「0000」，再依其指示，於前揭時、地，
    將上開2帳戶之金融卡交付予身分不詳之女子等情，惟矢口
    否認有何幫助詐欺取財及幫助洗錢之不確定故意，並辯稱：
    當時我接獲不詳男子的來電，他自稱國泰世華銀行的專員，
    詢問我是否要辦理貸款，我答應他後，就讓他加我的LINE，
    他的LINE暱稱為「林誌賢」，他說我的帳戶金流不漂亮，必
    須提供我的帳戶製作金流紀錄，以美化我的帳目，讓我可以
    順利向銀行貸款，我答應他後，他又邀我加入銀行經理「陳
    慧麗」的LINE，我再依「陳慧麗」之指示將上開2帳戶之金
    融卡密碼變更為「0000」，並於上開時、地將金融卡交付予
    一名身分不詳之女子云云。經查：
 ㈠ 中信銀行帳戶、渣打銀行帳戶確係被告所申請開設，及請領
    金融卡使用，被告並於109年7月22日中午12時50分許，將上
    開2帳戶之金融卡依「陳慧麗」之指示交付予身分不詳之成
    年女子等情，業經被告供承在卷【見臺灣桃園地方檢察署（
    下稱桃園地檢署）110年度偵字第38683號卷（下稱38683號
    卷）第22頁至第25頁、第28頁至第38頁、第305頁至第307頁
    ，本院金訴卷第33頁至第37頁、第60頁至第63頁】，並有對
    話紀錄截圖、中信銀行110年9月9日中信銀字第11022483923
    2445號函暨函附之存款基本資料、存款交易明細、渣打銀行
    110年8月27日渣打商銀字第1100031087號函暨函附之客戶基
    本資料、帳戶明細查詢（38683號卷第43頁至第48頁、第59
    頁至第66頁、第67頁至第79頁）附卷足憑，是上開事實，首
    堪認定。
 ㈡ 李肇益、朱禘靖（原名朱洸永）、林諺侖、陳美芬、許展誠
    、林香芸、王琱聰、曹秀祉及陳秀菊等人分別於附表所示之
    時間，遭本案詐欺集團成員以附表所示之手法詐騙後，將附
    表所示之款項，於附表所示之時間，匯入被告所有如附表所
    示之金融帳戶，且所匯入之款項旋遭人提領等情，業經證人
    即告訴人林諺侖、陳美芬、許展誠、林香芸、王琱聰、曹秀
    祉，證人即被害人李肇益、朱禘靖及陳秀菊分別於警詢中證
    述明確【見38683號卷第85頁至第86頁、第103頁至第107頁
    、第145頁至第147頁、第175頁至第176頁、第205頁至第207
    頁、第233頁至第235頁、第253頁至第255頁，臺灣桃園地方
    檢察署110年度偵字第40378號卷（下稱40378號卷）第23頁
    至第24頁，臺灣桃園地方檢察署111年度偵字第9791號卷（
    下稱9791號卷）第7頁至第10頁】，並有告訴人林諺侖所提
    出之LINE對話紀錄截圖、網路銀行交易明細截圖、陳美芬提
    出之LINE對話紀錄截圖、華泰商業銀行存摺明細、華南銀行
    自動櫃員機交易明細、許展誠提出之LINE對話紀錄截圖、網
    路銀行交易明細截圖、林香芸提出之LINE對話紀錄截圖、中
    國信託銀行新台幣提款交易憑證、王琱聰提出之LINE對話紀
    錄截圖、網路銀行交易明細節圖、曹秀祉提出之LINE對話紀
    錄截圖、郵政跨行匯款申請書以及被害人李肇益提出之LINE
    對話紀錄截圖、中國信託銀行自動櫃員機交易明細、朱禘靖
    提出之臉書及LINE對話紀錄截圖、中國信託銀行自動櫃員機
    交易明細、陳秀菊提出之LINE對話紀錄截圖、郵政跨行匯款
    申請書等件附卷可參（38683號卷第91頁至第93頁、第95頁
    、第117頁、第119頁至第135頁、第161頁、第161頁至第167
    頁、第185頁、第187頁至第191頁、第193頁、第219頁、第2
    43頁、第245頁、第247頁、第271頁至第281頁，40378號卷
    第33頁至第35頁、第45頁至第46頁，9791號卷第11頁至第13
    頁、第15頁、第17頁至第23頁）在卷可參，堪認本案詐欺集
    團成員於取得被告寄交之金融卡後，確實使用上開2帳戶作
    為詐騙如附表所示告訴人及被害人後之匯款帳戶。
 ㈢ 幫助詐欺取財部分：
　1.按刑法上之不法故意有「直接故意」及「間接故意（又稱未
    必故意）」之分。所謂「直接故意」，係指「行為人對於構
    成犯罪之事實，明知並有意使其發生者」稱之；所謂「間接
    故意」，則指「行為人對於構成犯罪之事實，預見其發生而
    其發生並不違背其本意者」稱之，此觀刑法第13條規定甚明
    。簡言之，行為人主觀上雖非有意藉由自己行為直接促成某
    犯罪結果，然亦已預見自己行為將「可能」導致某犯罪結果
    發生，且該犯罪結果縱使發生，亦與自己本意無違，此時該
    行為人主觀上即有犯罪之「間接故意」。例如行為人將自己
    帳戶使用權交付他人之時，主觀上已預見到此舉將甚可能使
    自己帳戶使用權落入犯罪集團之手，進而成為犯罪集團遂行
    犯罪之工具，值此情形猶仍同意將之交付他人，則在法律評
    價上其主觀心態即與默認犯罪結果之發生無異，而屬「間接
    故意」。行為人可能因為各種理由，例如輕信他人商借帳戶
    之託詞，或因落入詐欺集團抓準其貸款或求職殷切之心理所
    設下之陷阱，故而輕率地將自己帳戶使用權交給陌生第三人
    ，就此而言，交付帳戶之行為人在交付帳戶之時，主觀上已
    預見該帳戶甚有可能成為犯罪集團之行騙工具，猶仍漠不在
    乎且輕率地將之交付他人使用，自能彰顯其具有「縱成為行
    騙工具亦與本意無違」之心態。亦即縱係因申辦貸款業務而
    與對方聯繫接觸，但於提供金融卡及密碼予對方時，依行為
    人本身之智識能力、社會經驗、與對方互動之過程等情狀，
    如行為人對於其所提供之帳戶資料，已預見被用來作為詐欺
    取財等非法用途之可能性甚高，惟仍心存僥倖認為不會發生
    ，而將該等金融機構帳戶物件提供他人使用，可認其對於自
    己利益之考量遠高於他人財產法益是否因此受害乙節，容任
    該等結果發生而不違背其本意，自仍應認具有幫助詐欺取財
    之不確定故意，而成立幫助詐欺取財罪。
  2.次按，金融機構貸款業務涉及國家金融體系穩定與健全運作
    ，於信用評價、償債能力勢必從嚴審查，其擔保品、信用能
    力不足者，多為金融機構所拒，至民間借款業者，其放貸條
    件未若金融機構嚴謹，然因呆帳風險提升，借款利率將隨之
    提高，此乃借貸市場正常機制，代辦貸款業者不論係向金融
    機構抑或民間業者借貸，其受託代為辦理相關程序，自當循
    其交易常規辦理，此為一般智識程度之守法公民均應有之認
    識。換言之，現今不論是銀行或民間貸款實務，除須提供個
    人之身分證明文件外，並須敘明其個人之工作狀況、收入金
    額及相關之財力證明資料，如此，銀行或民間貸款機構透過
    徵信調查申請人之債信後，始得決定是否核准貸款，以及所
    容許之貸款額度，是依一般人之社會生活經驗，借貸者若見
    他人不以其還款能力之相關資料作為判斷貸款與否之認定，
    反而要求借貸者交付銀行帳戶物件及密碼，衡情借貸者對於
    該等銀行帳戶可能供他人作為財產犯罪之不法目的使用，當
    有合理之預期。再者，金融存款帳戶攸關存戶個人財產權益
    之保障，專屬性甚高，衡諸常理，若非與本人有密切關係，
    不可能提供個人帳戶供他人使用，縱有交付個人帳戶予他人
    使用，亦必會先行瞭解他人使用之目的。參以坊間報章雜誌
    及新聞媒體，對於以簡訊通知中獎、假應徵真詐財、假借款
    真詐財或其他類似之不法犯罪集團，經常利用大量收購或蒐
    集之他人存款帳戶，以供被害人匯款而遂行其等詐欺取財犯
    行之案件，亦多所報導及再三披露，是避免此等專屬性甚高
    之物品被不明人士利用為與財產有關之犯罪工具，乃一般常
    識，故若有藉端向他人蒐集帳戶者，依通常社會經驗，當就
    其是否為合法用途存疑，衡情交付帳戶者對於其銀行帳戶可
    能供他人作為財產犯罪之不法目的使用，當有合理之預見。
    本件被告於行為時年滿34歲，自承學歷為高中肄業，曾任職
    於統一便利超商、工廠，且曾擔任客運司機、貨運司機，並
    對於詐騙集團利用他人帳戶詐騙金錢之社會犯罪事實亦非全
    然不知等語（見本院金訴字卷第36頁），足見被告並非毫無
    社會經驗之人，是依其生活經驗及智識程度，應可預見提供
    金融機構帳戶予不認識之他人使用，常與財產犯罪用以規避
    追查之需要密切相關，極可能遭詐欺集團成員作為詐取財物
    之犯罪工具，其猶任意交付上開2帳戶之金融卡予素昧平生
    之陌生人，即有供他人任意使用上開2帳戶存提款項之意欲
    甚明。是縱使並無證據足以認定被告明知對方欲從事詐欺犯
    罪而故為助力，但被告既可認知上開2帳戶，極可能被拿去
    從事詐欺等不法獲取金錢流通之用，仍恣意交付金融卡，則
    事後該詐欺集團果將上開2帳戶用以從事詐欺取財之財產犯
    罪行為，顯亦不違反被告之本意，堪認被告確有幫助詐欺取
    財之不確定故意。
  3.再者，參以被告自承：我曾經去銀行辦理過信用貸款，當時
    是直接去銀行辦理的，我也曾經辦理汽車貸款，當時是買車
    的地方填寫貸款申請書，又我曾去土地銀行的網路填載申請
    書，之後土地銀行有傳送訊息跟我說無法過件，後來我於11
    0年7月3日接到不詳男子的來電，他自稱為國泰世華之專員
    ，詢問我是否要貸款，我有答應，並讓他加我的LINE（LINE
    暱稱為「林誌賢」），他說我的帳戶金流不漂亮，要先提供
    我的帳戶作金流讓帳戶比較好看，又邀我加入銀行經理的LI
    NE（LINE暱稱「陳慧麗」），經理要求我將帳戶的金融卡寄
    給她，並將密碼改為「0000」，我於將金融卡交出前，有將
    帳戶內之存款先提領出來，後來經理有拍一個身分證給我，
    稱這個人即為銀行外務人員，要我把金融卡交給這個人，但
    是交付當下我沒有核對她的身分，我也沒有她的聯絡方式，
    而我這次申辦貸款沒有填寫申請書，只有交出金融卡及用LI
    NE傳身分證及存摺照片給對方，這次申辦貸款之經驗雖與前
    2次之經驗不同，且對方沒有留名片給我，只有留LINE，但
    是行動電話的來電顯示是國泰世華銀行打來的，我就認為對
    方是國泰世華銀行的人員云云（見38683號卷第22頁至第23
    頁，本院金訴卷第33頁至第37頁、第60頁至第61頁）。可知
    ，被告於交出2帳戶之金融卡時，並未提供任何財力證明以
    供對方徵信使用，也未簽立任何申辦文書或借款契約，此情
    已明顯不符合一般貸款實務必要流程。況且，被告辦理貸款
    之目的係為取得金錢以資使用，被告首重者當係確認得以取
    得款項，衡情必會確認為其辦理貸款者之「陳慧麗」或向其
    收取金融卡之女子之身分、貸款過程等詳細資料，以保如實
    取得款項，更遑論被告將自己所有2個帳戶之金融卡交付予
    身分不詳之女子，又將存摺封面及身分證影本以LINE方式傳
    送予「陳慧麗」，於該名身分不詳之女子得以任意存取前開
    帳戶內款項情形下，當可預料恐有他人以其名義貸款後匯入
    帳戶即遭他人提領之風險，更應確認與其接洽者「陳慧麗」
    ，及向其收取金融卡之不詳女子之資訊。然被告僅單憑來電
    顯示為國泰世華銀行，卻未曾查證自稱為國泰世華銀行專員
    之「林誌賢」，以及自稱為國泰世華經理之「陳慧麗」，以
    及向其收取金融卡之不詳女子之真實姓名、背景、是否確實
    任職國泰世華銀行等情，即逕行將前開2帳戶之金融卡交付
    予該身分不詳之子女，被告之所為顯然已經違背一般認知之
    借貸常情，且亦與其曾經貸款之經驗不符，以被告之智識能
    力及社會工作經驗，應可預見有相當可疑，自己所交付之帳
    戶可能助成不法之人作為詐騙他人財物之工具使用。是以，
    被告未為任何查證即將2帳戶之金融卡交付予身分不詳女子
    之所為，顯具有縱有人利用此2金融帳戶實施詐欺取財之用
    ，亦容任其發生之不確定幫助故意甚明。
  4.況且，被告亦供稱「陳慧麗」要求提供金融卡之目的在於製
    作資金流向美化帳戶等語（見38683號卷第23頁，本院金訴
    卷第35頁），可徵被告於提供2帳戶之金融卡時，除已知悉
    對方欲藉此在此2帳戶製作不實之資金往來等財力證明，意
    圖使借款人無法正確評估被告之償債能力，因而陷於錯誤，
    讓原本應無法貸得款項之被告得以順利貸款外，亦知悉所交
    付之2帳戶將產生不實存提款紀錄，亦即被告可預見其帳戶
    內將有非本人存款之提領紀錄，然被告對於對方匯入款項之
    來源是否合法，卻未加以詢問，即輕率交付上開2帳戶之金
    融卡及密碼，顯然縱使匯入以美化帳戶之資金來源為詐欺所
    得並提領一空，亦非被告所在意或能加以置啄。然被告在不
    確定對方身分聯絡方式，無法控管寄交此2帳戶之金融卡及
    密碼後，他人如何使用之情形下，竟逕行將2帳戶之金融卡
    依「陳慧麗」之指示交付予身分不詳之女子，足徵被告對於
    自己取得貸款利益之考量，遠高於他人財產法益是否因此受
    害之考量，其有容任「詐騙集團利用其帳戶來做為詐欺取財
    工具」之結果發生而不違背其本意之幫助詐欺取財不確定故
    意，已甚明確。
 ㈣ 幫助洗錢部分：
　　查刑法第339條詐欺取財罪屬洗錢防制法第3條第2款明訂之
    洗錢行為前置犯罪（即同法第2條所稱之特定犯罪），被告
    將中信銀行、渣打銀行帳戶之金融卡交付他人後，上開帳戶
    之實際控制權即由取得金融卡之人享有，被告非但不能控制
    匯（存）入金錢至其帳戶之對象、金錢來源，匯（存）入金
    錢將遭何人提領、去向何處，被告更已無從置喙，則依本案
    詐騙手法觀之，被害人依本案詐欺集團成員指示將金錢匯入
    被告所開立之中信銀行及渣打銀行帳戶內，旋由本案詐欺集
    團成員持中信銀行及渣打銀行帳戶之金融卡提領一空，去向
    不明，可見取得、使用被告提供之中信銀行及渣打銀行帳戶
    施詐、取得詐欺所得，除係本案詐欺集團遂行詐欺取財行為
    之犯罪手段外，亦因被告提供上開中信銀行及渣打銀行帳戶
    與本案詐欺集團使用之結果，同時掩飾了本案詐欺犯罪所得
    去向，本院基於前述理由，認被告將中信銀行及渣打銀行帳
    戶金融卡交付他人使用時，非不能預見詐欺集團成員可能利
    用該帳戶使詐欺犯罪所得款項匯入，併藉由使用金融卡任意
    提領而達到掩飾詐欺犯罪所得去向之目的，是被告同有幫助
    洗錢不確定故意亦明。
 ㈤ 綜上所述，被告上開辯解，尚不足為其有利之認定。本案事
    證明確，被告犯行堪以認定，應依法論科。  
二、論罪科刑：
 ㈠ 按洗錢防制法第2條所稱之「洗錢」行為，係指：一、意圖掩
    飾或隱匿特定犯罪所得來源，或使他人逃避刑事追訴，而移
    轉或變更特定犯罪所得；二、掩飾或隱匿特定犯罪所得之本
    質、來源、去向、所在、所有權、處分權或其他權益者；三
    、收受、持有或使用他人之特定犯罪所得。而洗錢防制法之
    立法目的，在於防範及制止因犯第3條所列之特定犯罪而取
    得或變得之財物或財產上利益及其之孳息，藉由包含處置（
    即將特定犯罪所得直接予以移轉或變更）、分層化（即以迂
    迴層轉、化整為零之多層化包裝方式，掩飾或隱匿特定犯罪
    所得）及整合（即收受、持有或使用他人之特定犯罪所得，
    使之回流至正常金融體系，而得以合法利用享受）等各階段
    之洗錢行為，使其形式上轉換成為合法來源，以掩飾或切斷
    特定犯罪所得與犯罪之關聯性，而藉以逃避追訴、處罰。參
    酌洗錢防制法第3條、第4條第2項立法說明：「洗錢犯罪之
    處罰，其有關前置犯罪之聯結，並非洗錢犯罪之成立要件，
    僅係對於違法、不合理之金流流動起訴洗錢犯罪，作不法原
    因之聯結」、「洗錢犯罪以特定犯罪為前置要件，主要著眼
    於對不法金流軌跡之追查，合理建構其追訴基礎，與前置之
    特定犯罪成立與否，或是否有罪判決無關」等旨，一般洗錢
    罪與特定犯罪係不同構成要件之犯罪，各別行為是否該當於
    一般洗錢罪或特定犯罪，應分別獨立判斷，特定犯罪僅係洗
    錢行為之「不法原因聯結」，即特定犯罪之「存在」及「利
    得」，僅係一般洗錢罪得以遂行之情狀，而非該罪之構成要
    件行為。特定犯罪之既遂與否和洗錢行為之實行間，不具有
    時間先後之必然性，只要行為人實行洗錢行為，在後續因果
    歷程中可以實現掩飾、隱匿特定犯罪所得之效果，即得以成
    立一般洗錢罪，並不以「特定犯罪已發生」或「特定犯罪所
    得已產生」為必要（最高法院108年度台上大字第3101號刑
    事刑事大法庭裁定意旨參照）。
 ㈡ 再按刑法第30條之幫助犯，係以行為人主觀上有幫助故意，
    客觀上有幫助行為，即對於犯罪與正犯有共同認識，而以幫
    助意思，對於正犯資以助力，但未參與實行犯罪之行為者而
    言。幫助犯之故意，除需有認識其行為足以幫助他人實現故
    意不法構成要件之「幫助故意」外，尚需具備幫助他人實現
    該特定不法構成要件之「幫助既遂故意」，惟行為人只要概
    略認識該特定犯罪之不法內涵即可，無庸過於瞭解正犯行為
    之細節或具體內容，此即學理上所謂幫助犯之「雙重故意」
    。
 ㈢ 本件被告將上開中信銀行、渣打銀行帳戶之金融卡交付與本
    案詐欺集團成員供作詐騙如附表所示告訴人及被害人財物之
    用，嗣本案詐欺集團成員實行如事實欄所示之詐欺取財犯行
    後，為掩飾、隱匿其犯罪所得財物之去向及所在，而令附表
    所示之告訴人及被害人將款項轉入前開2帳戶，由本案詐欺
    集團成員前往提領犯罪所得款項得手，因而產生遮斷金流以
    逃避國家追訴、處罰之效果，被告就事實欄所為，顯係基於
    幫助他人詐取財物、洗錢之犯意所為，屬詐欺取財罪、洗錢
    罪構成要件以外之行為，應論以詐欺取財罪、洗錢罪之幫助
    犯，是核被告所為，係犯刑法第30條第1項前段、第339條第
    1項之幫助詐欺取財，及刑法第30條第1項前段、洗錢防制法
    第14條第1項之幫助洗錢罪。
 ㈣ 按一行為而觸犯數罪名者，從一重處斷，刑法第55條前段定
    有明文。被告所為，係提供帳戶之一行為，致如附表所示之
    人之財產法益受侵害，係一行為觸犯數個基本構成要件相同
    之幫助詐欺取財及幫助洗錢罪名，為同種想像競合犯，應依
    刑法第55條規定，從一重處斷。又其所犯幫助詐欺取財及幫
    助洗錢罪，係一行為觸犯數罪名，應從一重之幫助洗錢罪處
    斷。
 ㈤ 被告以幫助之意思，參與構成要件以外之行為，為幫助犯，
    其所犯情節較正犯輕微，爰依刑法第30條第2 項之規定，依
    正犯之刑減輕之。
 ㈥ 爰以行為人責任為基礎，審酌被告明知其提供金融帳戶相關
    資料予詐欺集團不法使用，不僅助長社會詐欺財產犯罪之風
    氣，致無辜民眾受騙而受有財產上損害，擾亂金融交易往來
    秩序，危害社會正常交易安全，更造成執法機關不易查緝犯
    罪行為人之真實身分，增加被害人求償上之困難，實無可取
    ；兼衡被告犯後否認犯行；另參酌被告之智識程度及家庭經
    濟狀況等節，暨被害人所蒙受財產損失之程度、犯罪動機、
    目的、手段、情節等一切情狀，量處如主文所示之刑，並併
    科罰金部分，諭知易服勞役之折算標準，以示懲儆。
三、沒收部分：
    被告已將其所有且供本案犯行所用之上開帳戶之金融卡交付
    本案詐欺集團成員，且未扣案，是否仍屬被告所有及是否尚
    存在均有未明，且上開物品單獨存在不具刑法上之非難性，
    倘予追徵，除另使刑事執行程序開啟之外，對於被告犯罪行
    為之不法、罪責評價並無影響，且就沒收制度所欲達成之社
    會防衛目的亦無任何助益，欠缺刑法上重要性，是本院認上
    開物品均無沒收或追徵之必要，爰依刑法第38條之2第2項規
    定，均不予宣告沒收。此外，依卷內證據亦無從認定被告有
    何因提供帳戶而取得對價之情形，則被告既無任何犯罪所得
    ，自毋庸宣告沒收。
四、檢察官移送併案審理部分（即臺灣桃園地方檢察署111年度
    偵字第9791號，有關被害人陳秀菊部分），與檢察官起訴經
    本院判處有罪之犯行部分（即臺灣桃園地方檢察署110年度
    偵字第38683、40378號），有想像競合犯之裁判上一罪關係
    ，應為起訴效力所及，本院自應併予審理，附此敘明。
據上論斷，應依刑事訴訟法第299條第1項前段，判決如主文。
本案經檢察官陳書郁提起公訴，檢察官楊挺宏移送併辦，檢察官
林曉霜到庭執行職務。
中　　華　　民　　國　　111 　年　　8 　　月　　5 　　日
           刑事第八庭    審判長法　官　許雅婷
　　　　　　　　　             法  官  葉作航
　　　　　　　　　             法  官  徐雍甯
以上正本證明與原本無異。
如不服本判決應於收受判決後20日內向本院提出上訴書狀，並應
敘述具體理由。其未敘述上訴理由者，應於上訴期間屆滿後20日
內向本院補提理由書(均須按他造當事人之人數附繕本)「切勿逕
送上級法院」。 
　　　　　　　 　　　　　　　　書記官　楊宇國
中　　華　　民　　國　　111 　年　　8 　　月　　8 　　日
附錄本案論罪科刑法條：
中華民國刑法第339條
意圖為自己或第三人不法之所有，以詐術使人將本人或第三人之
物交付者，處5年以下有期徒刑、拘役或科或併科50萬元以下罰
金。
以前項方法得財產上不法之利益或使第三人得之者，亦同。
前二項之未遂犯罰之。
中華民國刑法第30條
幫助他人實行犯罪行為者，為幫助犯。雖他人不知幫助之情者，
亦同。
幫助犯之處罰，得按正犯之刑減輕之。
洗錢防制法第2條
本法所稱洗錢，指下列行為：
一、意圖掩飾或隱匿特定犯罪所得來源，或使他人逃避刑事追訴
    ，而移轉或變更特定犯罪所得。
二、掩飾或隱匿特定犯罪所得之本質、來源、去向、所在、所有
    權、處分權或其他權益者。
三、收受、持有或使用他人之特定犯罪所得。
洗錢防制法第14條
有第二條各款所列洗錢行為者，處7年以下有期徒刑，併科新臺
幣5百萬元以下罰金。
前項之未遂犯罰之。
前二項情形，不得科以超過其特定犯罪所定最重本刑之刑






















附表：
編號 被害人 詐騙時間                      詐騙方法 供犯罪所用金融帳戶  1 李肇益 110年7月22日中午12時許  本案詐騙集團成員透過臉書，佯稱要以新臺幣（下同）1萬6,000元之價格出售行動電話IPHONE 12 1支云云，致李肇益陷於錯誤，遂於同日中午12時20分許，匯款1萬6,000元至右列帳戶 戶名：黃勝清、金融機構：中信銀行、帳號：000-000000000000號。  2 朱禘靖 （原名朱洸永） 110年7月22日下午1時17分  本案詐騙集團成員透過臉書，佯稱要以2萬元之價格出售行動電話IPHONE 12 1支云云，其後又以LINE與朱禘靖聯繫，致朱禘靖陷於錯誤，遂於同日下午1時40分（起訴書誤載為下午1時41分許）許，匯款2萬元至右列帳戶  同上  3 林諺侖 （提出告訴） 110年7月23日上午11時39分許  本案詐騙集團成員透過臉書，佯稱要以2萬元之價格出售遊戲機PS 5云云，其後又以LINE與林諺侖聯繫，致林諺侖陷於錯誤，遂於同日中午12時1分許，匯款2萬元至右列帳戶 戶名：黃勝清、金融機構：渣打銀行、帳號：000-0000000000000號。 （起訴書誤載為黃勝清之之中信銀行帳戶，業據公訴檢察官當庭更正）  4 陳美芬 （提出告訴）  110年7月22日晚間7時48分許  本案詐騙集團成員致電予陳美芬，佯稱為陳美芬姪子周敬堯，因更換行動電話門號，故需重新加LINE好友，其後則以LINE聯絡陳美芬，佯稱尚欠貨款故需向陳美芬借款云云，致陳美芬陷於錯誤，遂於110年7月23日上午10時40分許，匯款2 萬元至右列帳戶。 同上  5 許展誠 （提出告訴） 110年7月21日中午12時許 本案詐騙集團成員致電予許展誠，佯稱為許展誠之表哥，因生活困難想借用生活費云云，致許展誠陷於錯誤，遂於110年7月23日上午11時44分許，匯款3 萬元至右列帳戶。 同上 6 林香芸 （提出告訴） 110年7月21日下午5時許 本案詐騙集團成員致電予林香芸，佯稱欲寄送水蜜桃，要求林香芸將其加為LINE好友，林香芸因而誤認該人為其友人陳仁國，其後本案詐欺集團成員又致電林香芸，佯稱要借款云云，致林香芸陷於錯誤，遂於110年7月22日上午11時1分許，匯款5 萬元至右列帳戶。 戶名：黃勝清、金融機構：中信銀行、帳號：000-000000000000號。 7 王琱聰 （提出告訴） 110年7月22日下午5時43分許 本案詐騙集團成員致電予王琱聰，要王琱聰猜其姓名，王琱聰誤信該人為其友人王勇智，該人遂佯稱因其更換行動電話門號，要求王琱聰重新將其加為LINE好友，其後本案詐欺集團成員又致電王琱聰，佯稱要借款云云，致王琱聰陷於錯誤，遂於110年7月23日上午11時6分許，匯款5 萬元至右列帳戶。 戶名：黃勝清、金融機構：渣打銀行、帳號：000-0000000000000號。 8 曹秀祉 （提出告訴） 110年7月22日下午4時23分許 本案詐騙集團成員致電予曹秀祉，佯稱為曹秀祉之姪子曹俊明，因欲經營行動電話周邊商品生意，需要資金云云，致曹秀祉陷於錯誤，遂於110年7月23日中午12時7分許，匯款6萬元至右列帳戶。 同上 9 陳秀菊 110年7月20日下午2時31分 本案詐騙集團成員致電予陳秀菊，佯稱為陳秀菊之外甥陳志宏，要求陳秀菊匯款云云，致陳秀菊陷於錯誤，遂於110年7月22日中午12時50分許（併辦意旨書誤載為中午12時44分許），匯款20萬元至右列帳戶。 同上